臺灣高等法院民事判決
109年度上易字第541號
上  訴  人  呂紹瑜  
訴訟代理人  簡長輝律師
被 上訴 人  呂易倫  
訴訟代理人  許書瀚律師
上列當事人間請求履行協議事件，上訴人對於中華民國109年2月
6日臺灣桃園地方法院108年度訴字第1872號第一審判決提起上訴
，本院於109年12月9日言詞辯論終結，判決如下：
    主      文
原判決廢棄。
被上訴人在第一審之訴及假執行之聲請均駁回。
第一、二審訴訟費用由被上訴人負擔。
    事實及理由
一、被上訴人主張：上訴人為門牌號碼桃園市○○區○○○街00號0樓
    （下稱00號0樓房屋）所屬地下室0號車位（下稱系爭車位）
    之登記名義人，兩造於民國105年間達成口頭協議（下稱系
    爭協議），約定上訴人應於1年內給付伊新臺幣（下同）100
    萬元，作為伊無法使用系爭車位之補償，於未付清前開款項
    前，伊可擁有系爭車位1/2之所有權及使用、收益權利，且
    上訴人須負擔伊因承租同址地下室0號車位（下稱系爭0號車
    位）之一半租金。上訴人如有一次未給付系爭0號車位之一
    半租金或於1年內變賣或移轉00號0樓房屋時，須一次付清伊
    100萬元。然上訴人未依系爭協議履行，伊於107年5月7日及
    同年11月1日分別以桃園東埔郵局第240號、第717號存證信
    函催告上訴人給付100萬元，惟上訴人均置之不理。爰依系
    爭協議約定，請求上訴人給付伊100萬元，及加計自起訴狀
    繕本送達翌日即108年10月1日起算之法定遲延利息等語。（
    原審為上訴人敗訴之判決，上訴人聲明不服，提起上訴）。
    並於本院聲明：上訴駁回。
二、上訴人則以：伊係於85年7月18日登記為系爭車位之所有權
    人，被上訴人於20年來對此均無爭執，伊豈可能突然於105 
    年間與被上訴人達成系爭協議，且系爭車位之市價僅約72萬
    4,000元，伊於未確認任何協議條件，亦無任何書面紀錄之
    情形下，豈可能同意支付被上訴人遠超逾系爭車位價值之10
    0萬元鉅款，此均與事理不符。又縱兩造間確有成立系爭協
    議，性質上亦屬無償贈與，伊已依民法第408條第1項規定，
    以原審108年11月8日民事答辯狀為撤銷上開贈與之意思表示
    ，被上訴人並已於108年11月18日收受上開答辯狀，其請求
    自屬無據等語，資為抗辯。並於本院聲明：㈠原判決廢棄。㈡
    被上訴人在第一審之訴及假執行之聲請均駁回。
三、查兩造為兄弟關係，坐落桃園市○○區○○段0000○0000○號即00
    號0樓、0樓之建物分別為上訴人、被上訴人所有。上訴人所
    有之0000建號建物之共有部分即桃園市○○區○○段0000○號建
    物（下稱0000建號建物）之權利範圍為1萬分之1001，被上
    訴人所有之0000建號建物之共有部分即0000建號建物之權利
    範圍為1萬分之361。而系爭車位並無獨立之建號，未單獨辦
    理所有權第一次登記，係位於兩造所有建物之地下室即0000
    建號建物內，系爭車位由上訴人自85年間使用迄今，上開建
    物係兩造父親呂有文各別贈與被上訴人0樓、上訴人0樓等情
    ，為兩造所不爭執（見原審卷第170頁、本院卷第176頁），
    且經證人呂簡阿梅於原審證述：「房屋是我先生過戶給兩造
    ，兩個兒子一人一間，被上訴人0樓、上訴人0樓」等語明確
    （見原審卷第168-169頁），並有建物登記第一類謄本在卷
    可證（見原審卷第91-93頁、第97頁）。而依上訴人之主建
    物所共有地下室之權利範圍大於被上訴人主建物所共有地下
    室之權利範圍一節觀之，可知位於該地下室之系爭車位係屬
    公寓大廈管理條例第3條第5款規定之約定專用部分，即屬上
    訴人所有00號0樓房屋之約定專用部分甚明。
四、被上訴人主張系爭車位配屬於00號0樓房屋，為上訴人所有
    ，兩造於105年間達成系爭協議，約定上訴人應於1年內給付
    其100萬元，作為其無法使用系爭車位之補償，然上訴人未
    依系爭協議履行，其自得依系爭協議約定，請求上訴人給付
    100萬元等語，為上訴人所否認，並執前詞為辯。經查：
　㈠兩造是否於105年間成立系爭協議，約定由上訴人於1年內給
    付100萬元予被上訴人？
　⒈被上訴人雖主張兩造於105年間成立系爭協議，約定上訴人應
    於1年內給付其100萬元，作為其無法使用系爭車位之補償，
    於未付清前開款項前，其可擁有系爭車位1/2之所有權及使
    用、收益權利，且上訴人須負擔其因承租系爭0號車位之一
    半租金云云，並以證人即兩造之母呂簡阿梅於原審之證言、
    兩造及呂簡阿梅間之對話錄音譯文為證（見原審卷第115-14
    9頁）。然查：
　　⑴細繹被上訴人提出之兩造、呂簡阿梅間對話錄音譯文，其
      中105年6月7日兩造對話內容記載：「（被上訴人）好啦～
      你說不給我（系爭車位），你當初也說要，你現在說不要
      ……」、「（上訴人）車庫不可能啦，我跟你說這不可能的
      事情啦，你不用常常跟我說車庫，我決定我要給你，我說
      我一半給你沒關係，因為你說什麼我就答應你，你直接看
      多少我都沒關係，對不對」（見原審卷第115頁），及105
      年7月11日上訴人、呂簡阿梅對話內容記載：「（上訴人
      ）那天上去我跟他（即被上訴人）說，我叫他以後我一半
      給他，我一半給他，事情解決掉，免得再告來告去」等語
      （見原審卷第117頁），均未見提及「100萬元金額」、「
      系爭車位市價」、「一年履約時間」、「於未付清前開款
      項前，有關系爭車位權利行使之約定」、「系爭0號車位
      租金之負擔」等事項，僅為片段之對話內容，至多僅能證
      明兩造間曾就系爭車位之使用權利或補償事宜為討論，惟
      尚未見有何具體之協議成立，自無從憑此遽認兩造間已成
      立系爭協議。
　　⑵證人呂簡阿梅於原審固證稱：「上訴人有同意付價值（即
      系爭車位價值）的一半100萬元給被上訴人，在被上訴人0
      樓房屋處講的，20多年前房屋要過戶，被上訴人在當兵，
      上訴人使用系爭車位，被上訴人回來後沒有車位就去租0
      號車位，所以兩人協議上訴人要給被上訴人100萬元作補
      償」等語（見原審卷第168頁）。然證人呂簡阿梅於105、
      106年間對兩造之父呂有文提起妨害自由告訴，及與被上
      訴人共同聲請通常保護令，該時上訴人係擔任呂有文之輔
      佐人，上訴人並於呂有文另案訴請呂簡阿梅返還不當得利
      事件中，經呂有文聲請到庭作證等節，有臺灣桃園地方法
      院檢察署刑事傳票、原法院家事庭通知書、民事庭通知書
      、不起訴處分書等件在卷可稽（見本院卷第37-47頁），
      可見上訴人於上開訴訟中顯係處於與證人呂簡阿梅對立之
      立場，證人呂簡阿梅雖為兩造之母親，於此情形下，其所
      為之證詞非無偏頗之可能，是否可採，即非無疑。且證人
      呂簡阿梅證述之上開情詞，關於「100萬元金額」、「系
      爭車位市價」、「系爭0號車位租金之負擔」等事項，於
      前揭錄音譯文均未見有此內容，已如前述，兩相比對，難
      認符合。再依兩造提出之不動產交易實價查詢服務網資料
      所示，系爭車位鄰近之車位價值於104年、106年、108年
      、109年間約為120萬元、98萬元、140萬、100萬元不等（
      見本院卷第251頁、第263-267頁），以上開價格一半即2
      分之1計算約僅為49萬元至70萬元不等，均與證人呂簡阿
      梅證述之100萬元差距甚大，究何以以100萬元作為補償系
      爭車位2分之1價值，均無任何討論之過程可資佐證，是證
      人呂簡阿梅所證，尚難認可採。被上訴人據此主張其與上
      訴人已達成系爭協議，委不足取。
  ⒉被上訴人又主張其自行前去做測謊鑑定之鑑定結果，證明其
    就「上訴人曾表示要給付其100萬元當做系爭車位的補償這
    件事」沒有說謊，可證兩造已達成系爭協議云云，並提出測
    謊鑑定書為證（見本院卷第195-228頁）。然按當事人主張
    有利於己之事實者，就其事實有舉證之責任，民事訴訟法第
    277條前段定有明文。被上訴人主張兩造間曾簽立系爭協議
    ，約定由上訴人於1年內給付100萬元予被上訴人，既為上訴
    人所否認，自應由被上訴人就兩造已達成系爭協議之事實為
    舉證。而測謊鑑定僅係用以判斷供述證據是否可採之參考，
    被上訴人縱提出測謊鑑定書說明其就本件主張之事實並未說
    謊，然此仍為其個人片面之陳述，亦不因此減免其應盡之舉
    證責任，被上訴人所提之證據均不足以證明兩造間成立系爭
    協議，已如前述，自難以測謊鑑定結果「上訴人曾表示要給
    付其100萬元當做系爭車位的補償這件事」沒有說謊，即逕
    推認兩造已達成系爭協議，被上訴人此部分之主張，委不足
    取。
　㈡被上訴人依系爭協議約定，請求上訴人給付100萬元，有無理
    由？
　　兩造並未達成系爭協議，既如前述，則被上訴人依系爭協議
    約定請求上訴人給付100萬元，自屬無據。
五、綜上所述，被上訴人依系爭協議約定，請求上訴人給付100
    萬元，及自起訴狀繕本送達翌日即108年10月1日起至清償日
    止，按週年利率5%計算之利息，為無理由，不應准許。其假
    執行之聲請，亦失所附麗，應併予駁回。原審判命上訴人如
    數給付，並為假執行之宣告，尚有未洽。上訴意旨指摘原判
    決不當，求予廢棄改判，為有理由，應由本院予以廢棄改判
    如主文第2項所示。
六、本件事證已臻明確，兩造其餘攻擊防禦方法及所為之舉證，
    經本院斟酌後，認與判決結果不生影響，爰不逐一論列，附
    此敘明。
七、據上論結，本件上訴為有理由， 依民事訴訟法第450條、第
    78條，判決如主文。
中　　華　　民　　國　　110 　年　　1 　　月　　6 　　日
                  民事第十二庭 
                      審判長法  官  陳秀貞
                            法  官  毛彥程
                            法  官  蔡世芳
正本係照原本作成。
不得上訴。
中　　華　　民　　國　　110 　年　　1 　　月　　6 　　日
  　　　　　　　　　　　　　書記官　何敏華